【裁判字號】    99,交聲,385
【裁判日期】    990331
【裁判案由】    聲明異議
【裁判全文】
臺灣高雄地方法院交通事件裁定         99年度交聲字第385號
原處分機關  高雄市政府交通局
異  議  人  甲○○
上列異議人即受處分人因違反道路交通管理處罰條例案件，對於
高雄市政府交通局於民國99年1 月28日所為之裁決處分（原處分
案號：高市交裁字第裁32-B00000000號）聲明異議，本院裁定如
下：
    主  文
原處分撤銷。
甲○○汽車駕駛人，駕駛汽車經測試檢定酒精濃度超過規定標準
，吊扣駕駛執照拾貳個月，並應接受道路交通安全講習。
    理  由
一、按汽車駕駛人，駕駛汽車經測試檢定，酒精濃度超過規定標
    準者，處新台幣（下同）15,000元以上60,000元以下罰鍰，
    並當場移置保管其車輛及吊扣其駕駛執照1 年，道路交通管
    理處罰條例第35條第1 項第1 款定有明文；又汽車駕駛人，
    有前述違反第35條第1 項規定之情形者，應接受道路交通安
    全講習，同條例第24條第1 項第2 款亦有明文。又該法所指
    之車輛，係指在道路上以原動機行駛之汽車（包括機器腳踏
    車）或以人力、獸力行駛之車輛，故機車亦在規範範圍內，
    同法第3 條第8 款亦有規定。末按違反道路交通管理處罰條
    例第35條第1 項第1 款之事件，吐氣所含酒精濃度超過每公
    升0.55毫克以上，於期限內繳納罰鍰或到案聽候裁決，違規
    車別為機器腳踏車者處45,000元罰鍰，亦有違反道路交通管
    理事件統一裁罰基準及處理細則第2 條及違反道路交通管理
    事件統一裁罰基準表可參。
二、原處分意旨略以：本件異議人即受處分人甲○○明知喝酒後
    不得駕駛動力交通工具，仍於酒後駕駛蘇慧慧所有之車牌號
    碼XPR-115 號重型機車，於97年5 月23日晚上11時16分許，
    行經高雄市○○路時，為警攔檢並經測試受處分人呼氣酒精
    濃度，發現受處分人呼氣酒精濃度達每公升0.62毫克。受處
    分人並因上開酒駕案件同時違反刑事法律，業經移送臺灣高
    雄地方法院檢察署（下稱高雄地檢署）處理，經該署檢察官
    於97年6 月26日以97年度偵字第16756 號為緩起訴處分，緩
    起訴期間為1 年，異議人並須繳交45,000元予國庫，異議人
    業已履行，該緩起訴處分並於98年7 月8 日期滿未經撤銷。
    原處分機關即高雄市政府交通局於99年1 月28日以受處分人
    違反道路交通管理處罰條例第35條第1 項第1 款、第24條第
    1 項第2 款（漏載第1 項第2 款）、違反道路交通管理事件
    統一裁罰基準及處理細則第41條、第43條、第44條、67條及
    違反道路交通管理事件統一裁罰基準表之規定為由，裁處罰
    鍰45,000元、吊扣駕駛執照1 年並施以道路交通安全講習。
    上揭事實，有高雄市政府警察局舉發違反道路交通管理事件
    通知單（高市警交字第B00000000 號）、酒精濃度測試單、
    高雄地檢署97年度偵字第16756 號緩起訴處分書、臺灣高等
    法院被告前案記錄表、甲○○個人刑案資料列印、高雄市政
    府交通局違反道路交通管理事件裁決書（高市交裁字第裁
    32-B00000000號）各1 份等件在卷可稽。
三、聲明異議意旨略以：異議人經緩起訴處分已繳納45,000元，
    不應一罪兩罰，爰請本院撤銷原處分等語。
四、經查：
（一）受處分人於99年2 月2 日收受上開裁決書後，於99年2 月
      22日向本院聲明異議，有送達證書及本院刑事科收文戳在
      卷可查，足認其聲明異議於接到裁決書之翌日起20日內提
      出，程序上應屬適法。
（二）受處分人於前揭時、地酒後駕駛上揭重型機車，經警測得
      其呼氣酒精濃度達每公升0.62毫克一事，有高雄縣政府警
      察局舉發違反道路交通管理事件通知單（高警交字第B000
      00000 號）、酒精濃度測試單各1 紙、97年度偵字第1675
      6 號緩起訴處分書2 紙附卷足憑，並為受處分人所不爭執
      ，上情堪可認定。
（三）行政罰法第26條規定「一行為同時觸犯刑事法律及違反行
      政法上義務規定者，依刑事法律處罰之。但其行為應處以
      其他種類行政罰或得沒入之物而未經法院宣告沒收者，亦
      得裁處之。前項行為如經不起訴處分或為無罪、免訴、不
      受理、不付審理之裁判確定者，得依違反行政法上義務規
      定裁處之」，此即一事不二罰原則；究其立法目的，係鑑
      於刑罰與行政罰同屬對不法行為之制裁，而刑罰之制裁功
      能較強，刑事程序較嚴謹，故以刑事處罰為優先，僅於刑
      罰不能達到相同或可替代功能時，始得科以行政罰。職此
      ，行為人同一酒後駕車之行為，同時觸犯刑事法律及違反
      行政法上義務者，道路交通管理處罰機關除依行政罰法第
      26條第1 項但書規定，得處以其他種類之行政罰外，關於
      與刑罰罰金相類之罰鍰部分，尚不得逕予裁處，應先移送
      地方法院檢察署檢察官處理，如於移送後有行政罰法第26
      條第2 項所定不起訴等事由，始得依違反行政法上義務規
      定裁處罰鍰；反之，如經檢察官偵查後起訴，經法院判決
      確定者，依上開一事不二罰原則，即不得再科以罰鍰處分
      。
（四）本件異議人所受之緩起訴處分固非刑法所定刑罰之種類，
      然已對異議人之名譽、心理產生相當制約並影響被告之財
      產等權益，亦應可實質該當行政罰法第26條第1 項之「依
      刑事法律」之處罰。據此，原處分機關依道路交通管理處
      罰條例第35條第1 項第1 款之規定，對異議人上開酒後駕
      車之違規行為予以裁罰時，除其行為應處以其他種類行政
      罰即不得考領駕駛執照1 年、施以道安講習部分仍得予以
      裁處外，裁處罰鍰部分，如異議人已經緩起訴處分命向公
      庫或指定公益團體、地方自治團體支付一定之金額，該金
      額自應視同依「刑事法律」之處罰，則該金額如同等於罰
      鍰基準之規定，原處分機關自不得再以科處行政罰鍰對於
      異議人予以重複處罰。又本件異議人所支付之緩起訴處分
      金為45,000元，已與最低罰鍰基準45,000元相同，自毋須
      再另繳納罰鍰。
五、從而，原處分機關裁決受處分人罰鍰45,000元部份，於法即
    有未合，自應由本院將原處分撤銷，並自為裁定如主文第2
    項所示。
六、依道路交通案件處理辦法第20條前段，爰裁定如主文。
中    華    民    國    99    年    3     月   31    日
                  交通法庭    法  官  張琬如
以上正本證明與原本無異。
如不服本裁定，應於收受送達後5 日內向本院提出抗告狀。
中    華    民    國    99    年    4     月    2     日
                              書記官  劉甄庭

司法院資訊處製作；財團法人民間司法改革基金會備份。
